【裁判字號】    95,訴,673
【裁判日期】    951117
【裁判案由】    槍砲彈藥刀械管制等
【裁判全文】
臺灣板橋地方法院刑事判決               95年度訴字第673號
公  訴  人  臺灣板橋地方法院檢察署檢察官
被      告  甲○○
上列被告因違反槍砲彈藥刀械管制條例等案件，經檢察官提起公
訴（94年度偵字第18742 號），因被告於本院準備程序中就被訴
事實為有罪之陳述，本院告知被告簡式審判程序之旨，並聽取當
事人之意見後，經本院合議庭裁定改以簡式審判程序審理，判決
如下：
    主  文
甲○○未經許可，持有子彈，累犯，處有期徒刑伍月，併科罰金
新臺幣萬元，有期徒刑如易科罰金，罰金如易服勞役，均以銀
元佰元即新臺幣玖佰元折算壹日。扣案之制式子彈柒顆（口徑
九mm）均沒收。
    理  由
一、甲○○前因違反槍砲彈藥刀械管制條例案件，經臺灣士林地
    方法院於民國八十八年一月二十一日以八十七年度簡字第三
    一三號刑事簡易判決判處有期徒刑四月，如易科罰金以銀元
    三百元折算一日確定，復因妨害兵役案件，於八十八年三月
    八日經判處有期徒刑四月，如易科罰金以銀元二百元折算一
    日確定，再因違反槍砲彈藥刀械管制條例案件經臺灣桃園地
    方法院於八十八年五月十日以八十八年度訴字第十五號刑事
    判決判處有期徒刑一年二月，罰金十萬元確定，嗣上開三罪
    經臺灣桃園地方法院定其應執行刑為有期徒刑一年九月，於
    八十九年七月十八日假釋付保護管束，而於八十九年十二月
    十七日保護管束期滿視為執行完畢（以上罪刑致使本件構成
    累犯）。另因違反毒品危害防制條例案件經臺灣雲林地方法
    院於九十一年十一月二十二日以九十一年度訴緝字第二十二
    號刑事判決判處應執行有期徒刑一年二月確定，再因過失傷
    害案件經臺灣高等法院臺南分院於九十二年五月二十九日以
    九十二年度交上易字第三六六號刑事判決判處有期徒刑一年
    確定，該二案嗣經定應執行刑為有期徒刑二年，甫於九十四
    年七月二十二日假釋付保護管束（不致使本案構成累犯）。
    猶不知悔悟，雖明知具有殺傷力之子彈，係屬槍砲彈藥刀械
    管制條例所列之管制物品，非經中央主管機關許可，不得持
    有，竟基於持有子彈之犯意，於八十五年間某時，在臺中市
    某處由真實姓名不詳，綽號「小憨」之成年男子交付具有殺
    傷力之制式子彈八顆及不具殺傷力之仿BERETTA 廠M 九型半
    自動手槍制造之改造手槍一支（含彈匣一個），甲○○即基
    於持有該具有殺傷力之子彈之犯意，未經許可持有該具有殺
    傷力之制式子彈八顆。嗣於九十四年十月三十日凌晨零時三
    十分許，甲○○攜帶前開槍彈搭乘計程車欲前往址設臺北縣
    蘆洲市○○路三十五號一樓之「慶元通訊行」，在臺北縣蘆
    洲市○○路四十一巷口下車時為警盤查並經甲○○同意後搜
    索，扣得上開具有殺傷力之子彈八顆（其中一顆業經鑑定試
    射）而查獲。
二、案經臺北縣政府警察局蘆洲分局報請臺灣板橋地方法院檢察
    署檢察官偵查起訴。因甲○○於本院準備程序中為有罪之陳
    述，經本院合議庭裁定以簡式審判程序審理。
    理  由
一、上揭事實，業據被告甲○○迭於警詢、偵查及本院審理時坦
    承不諱，並有上開制式子彈八顆足資佐證；又上開子彈經送
    請內政部警政署刑事警察局鑑定結果，認均係口徑九mm制式
    子彈，認均具殺傷力，另扣案之改造手槍一支（槍枝管制編
    號0000000000號）係由仿BERETTA 廠M 九型半自
    動手槍製造之槍枝換裝土造金屬槍管而成之改造手槍，經檢
    視扳機毀損，槍身爆裂變形，致滑套與彈匣無法定位，無法
    供擊發子彈使用，依現狀，認不具殺傷力，此有內政部警政
    署刑事警察局九十四年十一月二十八日刑鑑字第○九四○一
    六七一九六號槍彈鑑定書一份附卷可稽。是本件事證明確，
    被告犯行洵堪認定，應予依法論科。
三、查被告行為後，刑法業於九十四年二月二日修正公布，九十
    五年七月一日起施行。按「行為後法律有變更者，適用行為
    時之法律，但行為後之法律有利於行為人者，適用最有利於
    行為人之法律」，修正後刑法第二條第一項定有明文。此條
    規定係規範行為後法律變更所生新舊法比較適用之準據法，
    本身尚無新舊法比較之問題，於新法施行後，應一律適用新
    法第二條第一項之規定，為「從舊從輕」之比較，先予敘明
    ，再按本次法律變更，比較時應就罪刑有關之共犯、未遂犯
    、想像競合犯、牽連犯、連續犯、結合犯，以及累犯加重、
    自首減輕暨其他法定加減原因（如身分加減）與加減例等一
    切情形，綜其全部罪刑之結果而為比較（最高法院九十五年
    第八次刑事庭會議決議參照）。經查：
（一）修正前刑法第四十七條原規定：「受有期徒刑之執行完畢
      ，或受無期徒或有期徒刑一部之執行而赦免後，五年以內
      再犯有期徒刑以上之罪者，為累犯，加重本刑至二分之一
      」，修正後之刑法第四十七條第一項則規定：「受徒刑之
      執行完畢，或一部之執行而赦免後，五年以內故意再犯有
      期徒刑以上之罪者，為累犯，加重本刑至二分之一」；查
      本件被告有如事實欄第一項所載之有期徒刑執行紀錄，此
      有臺灣高等法院被告前案紀錄表一份附卷可參，其於受有
      期徒刑執行完畢後，五年以內故意再犯本件有期徒刑以上
      之罪，不論依修正前、後之刑法規定，均構成累犯；比較
      新舊法之結果，修正後之規定，並未較有利於被告。
（二）依修正前刑法第三十三條第五款規定，罰金刑僅為一銀元
      （即新台幣三元）以上，但修正後刑法第三十三條第五款
      則將罰金刑提高為新台幣一千元以上，並以百元計算之。
      是以上開刑法修正後關於罰金刑之最低數額，已比修正前
      提高，自以修正前之規定較為有利。
（三）就易科罰金之折算標準部分，如依修正前刑法第四十一條
      第一項及修正前罰金罰鍰提高標準條例第二條之規定，應
      以銀元三百元即新臺幣九百元折算一日，惟若依修正後刑
      法第四十一條第一項前段（原罰金罰鍰提高標準條例第二
      條已同時刪除）之規定，應以新臺幣一千元、二千元或三
      千元折算一日，二者相較之下，應以修正前之規定較有利
      於被告。
（四）就易服勞役之折算標準部分，如依修正前刑法第四十二條
      第二項及修正前罰金罰鍰提高標準條例第二條之規定，應
      以銀元三百元即新臺幣九百元折算一日，且易服勞役期限
      「不得逾六月」，惟若依修正後刑法第四十二條第三項（
      原罰金罰鍰提高標準條例第二條已同時刪除）之規定，應
      以新臺幣一千元、二千元或三千元折算一日，而易服勞役
      期限則提高為「不得逾一年」，二者相較之下，倘修正後
      之易服勞役折算結果未逾六月者，則修正後之規定自係較
      有利於被告。
（五）核被告所為，適用修正前有關罰金刑、易科罰金折算標準
      之規定，對被告均較為有利。至適用修正後易服勞役折算
      標準之規定雖對於被告有利，但前述有關罰金刑之修正乃
      屬刑罰法律效果之變更，業已影響被告法定刑（主刑）之
      重輕標準，比較上自應優先以罰金刑修正前後之有利與否
      ，作為決定新舊法利與不利之標準；另易科罰金乃屬有期
      徒刑、拘役之易刑處分，其折算標準之修正同已影響有期
      徒刑、拘役實際科刑上之重輕標準，而易服勞役僅係罰金
      刑之易刑處分，其折算標準之修正比較上自不似易科罰金
      折算標準修正對被告之影響重大，故比較上亦應優先考慮
      易科罰金折算標準修正前後之有利與否。故綜合而言，應
      以舊法對被告有利，自應依刑法第二條第一項前段之規定
      ，整體適用行為時之修正前刑法及修正前罰金罰鍰提高標
      準條例之規定，合先敘明。又從刑附屬於主刑，除法律有
      特別規定者外，依主刑所適用之法律（最高法院九十五年
      第八次刑事庭會議決議參照），本件扣案物依刑法第十一
      條前段適用刑法總則所為之沒收規定，其主刑為槍砲彈藥
      刀械管制條例第十二條第四項，因該條設有併科罰金之規
      定，而於被告行為後罰金刑之規定已有所變更，業如前述
      ，且經整體比較新舊法以適用修正後之規定較有利於行為
      人，則本件有關沒收之規定，亦應一體適用主刑所適用之
      修正前刑法之規定。
四、核被告甲○○所為係犯槍砲彈藥刀械管制條例第十二條第四
    項之未經許可持有子彈罪。又被告有如事實欄第一項所載之
    犯罪科刑及執行紀錄，有臺灣高等法院被告前案紀錄表一份
    在卷可參，其於受有期徒刑之執行完畢後，五年內再犯本件
    有期徒刑以上之罪，為累犯，應依修正前刑法第四十七條規
    定加重其刑。爰審酌槍枝、彈藥之非法製造、寄藏、持有及
    流通等，危害人身安全及社會秩序至鉅，而為國法懸為厲禁
    ，並經各類教育及傳媒宣導週知歷數十年，被告應無不知之
    理，詎猶未經許可持有子彈，藐視公共規範，欠缺守法觀念
    ，甚為可訾，應予非難，兼衡被告持有子彈之數量為八顆，
    及其素行非佳、犯罪動機、目的、手段、犯罪後坦承犯行，
    態度尚稱良好等一切情狀，量處如主文所示之刑，並各就有
    期徒刑及併科之罰金部分，依修正前刑法第四十一條第一項
    前段、第四十二條第二項規定，分別諭知易科罰金及易服勞
    役之折算標準，以示懲儆。
五、扣案之具有殺傷力制式子彈，係屬違禁物，除經內政部警政
    署刑事警察局業已試射之其中一顆子制式彈外，其餘七顆制
    式子彈均應依修正前刑法第三十八條第一項第一款之規定，
    併予宣告沒收；至該經試射之制式子彈一顆，業因鑑驗試射
    而不再具有殺傷力，顯失其違禁物本質，爰不予宣告沒收。
    另扣案之不具有殺傷力之仿BERETT A廠M 九型半自動手槍製
    造之改造手槍一支（槍枝管制編號0000000000號
    ，含彈匣一個）不予宣告沒收，併此敘明。
據上論斷，應依刑事訴訟法第二百七十三條之一第一項、第二百
九十九條第一項前段，槍砲彈藥刀械管制條例第十二條第四項，
刑法第十一條前段、第二條第一項前段、修正前刑法第四十一條
第一項前段、第四十二條第二項、第三十八條第一項第一款，修
正前罰金罰鍰提高標準條例第二條，現行法規所定貨幣單位折算
新台幣條例第二條，判決如主文。
本案經檢察官沈志成到庭執行職務。
中    華    民    國    95    年    11    月    17    日
                刑事第十五庭  審判長法  官  陳鴻清
                                    法  官  劉景宜
                                    法  官  劉安榕
上列正本證明與原本無異。
如不服本判決，應於判決送達後十日內向本院提出上訴狀（應附
繕本），上訴於臺灣高等法院。        書記官  楊馥如
中    華    民    國    95    年    11    月    17    日
附錄本案論罪科刑法條全文：
槍砲彈藥刀械管制條例第12條
未經許可，製造、販賣或運輸子彈者，處 1 年以上 7 年以下有
期徒刑，併科新台幣 500 萬元以下罰金。
未經許可，轉讓、出租或出借子彈者，處 6 月以上 5 年以下有
期徒刑，併科新台幣 300 萬元以下罰金。
意圖供自己或他人犯罪之用，而犯前二項之罪者，處 3 年以上
10 年以下有期徒刑，併科新台幣 700 萬元以下罰金。
未經許可，持有、寄藏或意圖販賣而陳列子彈者，處 5 年以下有
期徒刑，併科新台幣 300 萬元以下罰金。
第 1 項至第 3 項之未遂犯罰之。


司法院資訊處製作；財團法人民間司法改革基金會備份。
